【裁判字號】    98,重訴,338
【裁判日期】    990226
【裁判案由】    損害賠償
【裁判全文】
臺灣臺北地方法院民事判決             98年度重訴字第338號
原      告  宏亞食品股份有限公司
法定代理人  甲○○
訴訟代理人  白友桂律師
            黃舒瑜律師
            黃麗蓉律師
被      告  東股份有限公司
法定代理人  乙○○
訴訟代理人  傅祖聲律師
            鍾薰嫺律師
            劉偉立律師
上列當事人間請求損害賠償事件，本院於民國99年1 月20日言詞
辯論終結，判決如下：
    主  文
原告之訴及假執行之聲請均駁回。
訴訟費用由原告負擔。
    事  實  及  理  由
一、原告主張：原告多年來皆向被告購買銨粉作為食物添加物。
    詎被告提供之銨粉，竟含有有毒物質三聚氰胺，使原告生產
    之食品，遭主管機關於民國97年10月間，檢驗出含有相當劑
    量之三聚氰胺，致原告受有下列損害：（一）產品因銷毀所
    受損失新臺幣（下同）5,777,853 元；（二）庫存之產品包
    裝材料等因銷毀所受損失911,955 元；（三）回收產品支出
    運費、人力費用、公證費用181,097 元；（四）產品送交檢
    驗之相關費用392,235 元；（五）業績損失10,803,953元；
    （六）商譽因此受有難以回復之重大損害，請求非財產上之
    損害賠償10,000,000元，總計28,067,093元。爰基於（一）
    民法第18條、第184 條第1 項、第191 條之1 第1 項、第4
    項，或（二）民法第360 條、第227 條、第227 條之1 擇一
    請求。聲明：（一）被告應給付原告28,067,093元，及自97
    年11月26日起至清償日止，按年息百分之5 計算之利息。（
    二）願供擔保請准宣告假執行。
二、被告則以：否認原告所稱含有相當劑量三聚氰胺之銨粉（下
    稱系爭銨粉），係向被告購買；縱認系爭銨粉係向被告購買
    。惟被告所進口系爭銨粉，已取得行政院衛生署（下稱衛生
    署）所核發之食品添加物許可證，亦均按相關法令完成檢驗
    ，被告並無故意、過失等可歸責事由，原告不得按民法第22
    7 條規定訴請被告負擔損害賠償責任。且原告並未舉證證明
    被告曾保證系爭銨粉之品質，或故意不告知系爭銨粉之瑕疵
    ，原告自無由按民法第360 條規定訴請被告負擔損害賠償責
    任。另原告復未舉證證明其損害之發生與系爭銨粉之通常使
    用具有相當因果關係；原告就其主張損害賠償之項目，應舉
    證以實其說，且其主張損害賠償金額過高等語，資為抗辯。
    聲明：（一）原告之訴駁回。（二）如受不利判決，願供現
    金或等值之臺灣銀行無記名可轉讓定期存單為擔保，請准宣
    告免為假執行。
三、兩造不爭執事項：
（一）被告自94年間起，透過黑龍江鴻佳國際貿易有限公司（下
      稱鴻佳公司）進口河北辛集市化二化工有限公司（下稱辛
      集市公司）生產之胺粉。被告就該銨粉已取得衛生署名稱
      ：「碳酸氰胺（AMMONIUM BICARBONATE）」、用途：「膨
      脹劑」所核發之食品添加物許可證。
（二）被告自辛集市公司進口之胺粉，經台灣檢驗科技股份有限
      公司（下稱SGS ）檢測出含三聚氰胺。
（三）原告於96年12月至97年8 月間，曾向被告購買胺粉。
（四）被告出售之銨粉產品包裝上有「地球牌」、「進口商：東
      股份有限公司」、「製造商：辛集市化二化工有限公司
      」、「食物添加物用」及「本品可於各類食品中視實際需
      要適量使用」等說明。
四、按民事訴訟如係由原告主張權利者，應先由原告負舉證之責
    ，若原告先不能舉證，以證實自己主張之事實為真實，則被
    告就其抗辯事實即令不能舉證，或其所舉證據尚有疵累，亦
    應駁回原告之請求。最高法院著有17年上字第917 號判例要
    旨可資參照。
五、本件原告主張被告販售之銨粉含有三聚氰胺，使原告生產之
    食品遭主管機關檢驗出含有三聚氰胺，致原告受有上開損害
    乙節，惟為被告所否認，並以前開情詞置辯。經查，原告生
    產之食品（牛奶工坊、芝麻工坊威化），固遭高雄市政府衛
    生局檢驗出含有三聚氰胺0.186ppm、0.248ppm乙情，有該市
    政府衛生局函文在卷可參（見本院卷一頁23），堪可認定。
    然參酌上開三聚氰胺檢驗數值並未超過我國曾經公布之檢驗
    標準2.5ppm（嗣我國雖改以檢出、未檢出三聚氰胺為貨物上
    架之標準，然此部分係屬行政行為範疇，如有不服，應循行
    政救濟途徑解決，無法與民事損害賠償法律關係混為一談）
    。則原告主張係因生產之食品含有三聚氰胺，致受有上開損
    害，其間是否具有因果關係，即屬可議。況查，原告生產之
    食品含有上開數值之三聚氰胺，有可能係包裝或其他過程中
    污染所致，亦有可能係使用其他含有三聚氰胺原料所致，且
    參酌原告復未能舉證證明生產之何種食品，確係使用被告出
    售之系爭銨粉所製造（原告雖提出統一發票為憑，但此充其
    量僅能證明有向被告購買銨粉之事實，尚無法證明使用系爭
    銨粉生產食品）。則依前開舉證責任之說明，本院自無從為
    有利於原告之認定。是原告主張因使用系爭銨粉生產食品，
    致受有前開損害云云，顯屬速斷，無法遽採。
六、綜上所述，原告基於（一）民法第18條、第184 條第1 項、
    第191 條之1 第1 項、第4 項，或（二）民法第360 條、第
    227 條、第227 條之1 擇一訴請被告給付28,067,093元，及
    自97年11月26日起至清償日止，按年息百分之5 計算之利息
    ，為無理由，不應准許。又原告之訴既經駁回，其假執行之
    聲請亦失所附麗，應併予駁回。
七、本件事證已臻明確，兩造其餘攻擊防禦方法，核與判決結果
    無影響，爰不逐一論述，併此敘明。
八、據上論結，本件原告之訴為無理由，依民事訴訟法第78條規
    定，判決如主文。
中    華    民    國    99    年    2     月    26    日
                  民事第二庭    法  官  黃呈熹
以上正本係照原本作成。
如對本判決上訴，須於判決送達後二十日內向本院提出上訴狀。
中    華    民    國    99    年    2     月    26    日
                                書記官  傅美蓮

司法院資訊處製作；財團法人民間司法改革基金會備份。
